臺灣高等法院高雄分院刑事判決　　　　 96年度上易字第911號
上　訴　人　臺灣屏東地方法院檢察署檢察官
被　　　告　甲○○
　　　　　　　　　　　　現另案於屏東監獄竹田分監執行中
上列上訴人因被告竊盜案件，不服臺灣屏東地方法院95年度易字
第850 號中華民國96年8 月9 日第一審判決（起訴案號：臺灣屏
東地方法院檢察署95年度偵字第5366號），提起上訴，本院判決
如下：
     主  文
上訴駁回。
     理  由
一、公訴意旨略以：被告甲○○基於意圖為自己不法所有之概括
    犯意，先後於(一)、民國95年5 月3 日某時，駕駛車號YB－81
    35號自用小貨車至乙○○所有座落屏東縣新埤鄉○○段623
    之1 地號上檳榔園（下稱上開檳榔園）旁產業道路處，踰越
    上開檳榔園高約6 台尺具有防閑作用，性質上為安全設備之
    圍籬，侵入檳榔園內，徒手竊取乙○○所有鋪設於檳榔園內
    之長方形網狀鐵板6 塊得手；(二)、同年月5 日某時，駕駛上
    開車輛至相同地點，再次以上開方式，竊取乙○○所有鋪設
    於檳榔園內之長方形鐵板6 塊（上開鐵板12塊，共約值新臺
    幣6 千元）得手；(三)同年月7 日18時至19時之期間內，駕駛
    上開車輛至相同地點，持客觀上足以致人死傷之兇器鐵鎚1
    支，用以敲擊毀損上開檳榔園圍籬大門之金屬鎖頭後，侵入
    上址檳榔園內，著手竊取乙○○所有置放於檳榔園內之其餘
    7 塊長方形網狀鐵板時，未及得手，即於同日19時發現乙○
    ○返回檳榔園查看，被告甲○○迅即自上開檳榔園另一端逃
    離，並佯為路過該處尋找友人「文才」之路人，惟仍為乙○
    ○及多名不知名打鐵村村民發覺而報警查獲，並在上開檳榔
    園旁約9 公尺之泥土路上發現上開自用小貨車，且經被告甲
    ○○同意，自該車採得上開遭竊長方形網狀鐵板掉落鐵屑9
    小塊。因認被告涉有連續加重竊盜罪嫌云云。
二、按犯罪事實應依證據認定之，無證據不得認定犯罪事實，不
    能證明被告犯罪者，應諭知無罪之判決，刑事訴訟法第154
    條第2 項、第301 條第1 項分別定有明文。又犯罪事實之認
    定，應憑真實之證據，倘證據是否真實尚欠明確，自難以擬
    制推測之方法，為其判斷之基礎。且認定犯罪事實之證據係
    指足以認定被告確有犯罪行為之積極證據資料而言，該項證
    據自須適合於被告犯罪事實之認定，始得採為斷罪資料。故
    刑事訴訟上之證明資料，無論其為直接或間接證據，均須達
    於通常一般人均不致有所懷疑，而得確信其為真實之程度，
    始得據為有罪之認定，若關於被告是否犯罪之證明未能達此
    程度，而有合理懷疑之存在，致使無從形成有罪之確信，根
    據罪證有疑，利於被告之證據法則，即不得據為不利被告之
    認定。另檢察官對於起訴之犯罪事實，應負提出證據及說服
    之實質舉證責任。倘其所提出之證據，不足為被告有罪之積
    極證明，或其指出證明之方法，無從說服法院以形成被告有
    罪之心證，基於無罪推定之原則，自應為被告無罪判決之諭
    知，（最高法院53年臺上字第656 號、29年上字第3105號、
    76 年 度臺上字第4986號及32年上字第67號、92年台上字第
    128 號判例參照）。
三、屏東縣警察局潮州分局96年6 月15日潮警刑字第0960007243
    號所附職務報告書係員警於審判外之書面陳述，惟被告及檢
    察官均同意作為證據，本院審酌該職務報告書之作成並無違
    法之情事，認得為證據；另內政部警政署刑事警察局95年10
    月11日刑鑑字第0950136595號鑑定書係受檢察官囑託所為之
    鑑定報告，依刑事訴訟法第206 條第1 項之規定，亦得為證
    據。
四、公訴意旨認被告犯加重竊盜罪，係以(一)被告甲○○於警詢、
    偵查中之供述；(二)證人乙○○於警詢中之陳述及偵查中經具
    結之陳述；(三)土地所有權狀1 紙；(四)內政部警政署刑事警察
    局95年10月11日刑鑑字第0950136595號鑑定書及勘察採證同
    意書2 紙；(五)數位輸出列印相片27張等論據。訊據被告甲○
    ○堅詞否認有何竊盜犯行，辯稱95年5 月7 日下午19時伊係
    駕駛車號YB－8135號自用小貨車至上開檳榔園附近尋找友人
    之工寮，因不清友人工寮確切位置，所以將車停下準備找人
    詢問，殊不知一下車在檳榔園邊小路上即被被害人乙○○與
    一群不知名之人毆打，稱伊為小偷，伊僅得從另一檳榔園門
    縫逃離現場，事實上伊不僅當日並未進入上開檳榔園內偷竊
    長方形網狀鐵板，之前於同年月3 日及5 日亦未前往上開檳
    榔園竊得長方形網狀鐵板共12塊得手；車上鐵屑乃因先前擔
    任清潔工，檢拾廢鐵賣中古商所殘留，並非本件被害人檳榔
    園內之長方形網狀鐵板所殘留等語。
五、經查：
(一)、被告自警詢、偵查、原審及至本院審理中均否認有行竊之事
    實，並辯稱係當日係為訪友迷路而駛入被查獲之地點，核與
    證人即被告之母吳周美容於原審審理中結證被告係開車前往
    水底寮載東西，順道至新埤尋訪朋友等語相符（見原審卷第
    48頁），又被害人乙○○於原審審理中亦結證稱：被告說他
    迷路了，要找他朋友等語（見原審卷第46頁），與被告所辯
    亦無矛盾，另被告嗣雖自另一檳榔園門縫逃離現場，惟此因
    遭乙○○以電話找來之人欲行毆打，被告始行逃離，亦據乙
    ○○結證：「當時有把被告欄下來扭打等語」等語（見原審
    卷第46頁），故不能僅以其逃離之動作遽認被告係畏罪潛逃
    。
(二)、被害人乙○○對95年5 月7 日在伊檳榔園發現晃動人影，並
    未看清即係被告一節，業經其於原審審理中證述：「……我
    只有看到一個人影……」等語明確，是被害人乙○○於警偵
    訊中之證述僅得證明當時檳榔園內確有一身影晃動，尚難憑
    以遽認其所見到之人影即為被告。又乙○○另結證稱：「當
    時我在打電話報警的時候，被告從警卷第20頁照片的前面走
    來」（見原審卷第46頁背面）；再衡以卷附現場照片及原審
    命乙○○在該照片上所繪製之位置圖（警卷第20頁），乙○
    ○當時其打電話所在的位置係檳榔園旁之產業道路，該產業
    道路與檳榔園中隔有一條水溝，檳榔園沿水溝均設有圍籬，
    乙○○站立處築有水泥板連結產業道路與檳榔園之鐵門，而
    當時乙○○甫發現園內有竊賊身影而撥打電話報警之際，被
    告確係直接從乙○○所站立位置之前方走來，並無可能自被
    害人身後之處繞道而來。再依乙○○於原審審理庭中所繪製
    被告車號YB－8135號自用小貨車停放位置所示，足證被告向
    乙○○走來之方向與其小貨車停放之位置乃完全相反（即乙
    ○○位於被告出現位置與被告汽車停放處之中間）。又當日
    警方所查獲之犯案用鐵鎚係在上開小貨車內尋得，此外未在
    檳榔園內或附近查獲其他類似工具，此有屏東縣警察局潮州
    分局96年6 月15日潮警刑字第0960007243號函暨所附職務報
    告書1 紙附卷可證。如被告確係如公訴意旨所稱，當日乃持
    客觀上足以致人死傷之兇器鐵鎚1 支，用以敲擊毀損上開檳
    榔園圍籬大門之金屬鎖頭後，侵入上址檳榔園內，著手竊取
    乙○○所有置放於檳榔園內之其餘7 塊長方形網狀鐵板，未
    及得手即從上開檳榔園另一側逃出，並自警卷第20頁照片的
    前方道路走來遇到被害人，則又有何可能在逃離之際將犯案
    工具之鐵鎚置放在完全相反方向道路上之小貨車內，而不被
    站立於道路中間之被害人乙○○所發現？
(三)、再查，證人即被告之母親吳周美容於原審審理中亦結證稱：
    「我與我兒子有去做過回收工作，回收不要的鐵載去賣（見
    原審卷第48頁）；核與被告辯稱車上鐵屑乃因先前擔任清潔
    工，檢拾廢鐵賣中古商所殘留等語相符，且內政部警政署刑
    事警察局比對鑑定本件採集自被告上開小貨車上之鐵屑與上
    開檳榔園內鐵板上之鐵屑後，雖得出兩者元素成分相似之結
    論，但亦於綜合研判意見中表明：「金屬材質為大量產製物
    料，成分相似者眾多，未便研判其關聯性」，此有內政部警
    政署刑事警察局95年10月11日刑鑑字第0950136595號鑑定書
    1 紙附卷可證，是亦不得僅從兩者鐵屑金屬元素近似，遽認
    被告上開小貨車上之鐵屑確係自本件被害人檳榔園內之長方
    形網狀鐵板所殘留而來。
(四)、另查，被告之母吳周美容於原審審理中結證稱：被告之手曾
    因夫妻打架被刀子砍到（見原審卷第49頁）；核與被告於原
    審準備程序中所稱左手受傷一節相符；而再衡諸本件長方形
    網狀鐵板，1 塊重量即達60公斤重，此有屏東縣警察局潮州
    分局96年6 月15日潮警刑字第0960007243號函暨所附職務報
    告書1紙 附卷可證，乙○○於原審亦證稱一個人不可能搬上
    車，除非力大如牛，則以左手負傷之被告一己之力，又如何
    能於95年5 月3 日及同年月5 日，連續將多達12塊之長方形
    網狀鐵板自上開檳榔園內搬出？再抬放於上開小貨車上？此
    外，公訴人所提出之所有權狀、數位輸出列印相片僅能證明
    上開土地為乙○○所有，或證明乙○○之檳榔園有遭竊及被
    告之貨車停留在檳榔園旁之道路上，均無法證明被告確有於
    起訴書所載之時間、地點竊取乙○○財物。
六、綜上所述，公訴人所舉證據，既無足使本院確信認被告涉有
    何竊盜之犯行，自難令其負刑事罪責，參諸首開法條規定及
    判例意旨，自應認不能證明被告犯罪，原審為被告無罪之諭
    知，經核並無違誤，檢察官上訴意旨雖以被告所辯訪友不符
    常情，被告應係先持鐵鎚破壞鎖頭，將鐵鎚放回車上，再侵
    入園內行竊云云，指摘原判決不當，惟檢察官之論述，並無
    確切證據達到使人確信被告行竊之程度，其上訴為無理由，
    應予駁回。
據上論斷，應依刑事訴訟法第368條，判決如主文。
本案經檢察官張其主到庭執行職務。
中　　華　　民　　國　　96　　年　　11　　月　　26　　日
                  刑事第三庭    審判長法  官   周賢銳
                                      法  官   謝宏宗
                                      法  官   趙文淵
以上正本證明與原本無異。
不得上訴。
中　　華　　民　　國　　96　　年　　11　　月　　26　　日
　　　　　　　　　　　　　　　　　　　書記官   賴梅琴
